臺灣高等法院民事裁定
109年度抗字第1299號
抗  告  人  趙中雍  
上列抗告人因與相對人國立臺北教育大學間聲明異議事件，抗告
人對於中華民國109年8月25日臺灣臺北地方法院109年度執事聲
字第193號裁定提起抗告，本院裁定如下：
    主      文
抗告駁回。
抗告費用由抗告人負擔。
    理      由
一、抗告人於原法院異議及抗告意旨略以：相對人執臺灣臺北地
    方法院103年度訴字第1962號判決（下稱1962號判決）、本
    院104年度上字第1528號、最高法院106年台抗字第1144號裁
    定等裁判為執行名義（下稱系爭執行名義），聲請原法院民
    事執行處（下稱執行法院）以109年度司執字第959號拆屋還
    地等事件（下稱系爭執行事件），就坐落臺北市○○區○○段○○
    段000○0地號土地上，門牌號碼臺北市○○區○○○街000巷0號如
    該判決附表1編號2即附圖B所示面積14點79平方公尺之建物
    （下稱系爭建物）為拆屋還地及給付金錢，然依大法官釋字
    第772號，房屋未要求強制登記，土地所有權狀無從反映地
    上物現狀。伊於系爭本案訴訟已將35年12月31日前系爭建物
    建築居住使用至今之證明提出，戶籍設籍證明民國35年12月
    31前已有人設籍，且本件屬35年10月已存在的違建，為既存
    及舊有違建，非新違建；相對人起訴時僅有土地所有權狀，
    證據力不足，不符民事訴訟法第244條規定，起訴不合法。
    本件土地既非機關亦非學校用地，相對人藉司法擴張機關權
    力，並不可取；且如將本案土地視為非公用財產，則兩單位
    不適格，起訴不合法。相對人提起本案訴訟及系爭名義判決
    抗告人拆屋，於法不合，應停止強制執行，原法院不察裁定
    駁回伊之異議，核屬違誤。爰提起抗告，請求廢棄原裁定等
    語。
二、按執行事件之債權人有無執行名義所載之請求權，執行法院
    無審認判斷之權（最高法院63年台抗字第376號判例意旨參
    照）。又強制執行法第12條規定之「聲請或聲明異議」，僅
    指對強制執行過程中執行法院之命令、執行人員之執行方法
    、程序事項及其他侵害利益之情事而言，至於涉及私權之爭
    執，因執行法院僅作形式認定，並無審認實體權利存否之權
    ，若實體權益法律關係未盡明確時，應由當事人另依民事訴
    訟程序謀求救濟，要非本條規定聲明異議所能解決（最高法
    院79年度台抗字第310號裁定要旨參照）。
三、經查，相對人執系爭執行名義所載「被告趙中雍應將坐落台
    北市○○區○○段○○段000○○○○○地號土地上，門牌號碼台北市○○
    區○○○街○○○巷○號...如附表一編號二即如附件複丈成果圖圖
    示Ｂ所示面積十四點七九平方公尺之建物拆除後，將上開土
    地分別騰空返還...國立臺北教育大學。」、「被告趙中雍
    應分別給付...原告國立臺北教育大學新台幣貳拾叁萬捌仟
    叁佰陸拾叁元，及各自民國一○三年五月十五日起至返還前
    項土地之日止，按月給付...原告國立臺北教育大學新台幣
    肆仟叁佰壹拾肆元。」，以系爭執行事件聲請拆物還地及金
    錢給付（此部分聲請核發債權憑證），核與強制執行法第4
    條第1項第1款之規定相符，屬合法有效之執行名義。是執行
    法院司法事務官就上開文件為形式審查後，依強制執行法第
    124條規定拆屋還地，進行系爭執行事件之執行程序，於法
    相符。抗告人雖於109年7月7日以前詞提出異議主張相對人
    本案訴訟起訴及判決不合法云云，惟此核屬實體上之私權爭
    執，自非強制執行法第12條第1 項規定之聲請或聲明異議所
    能解決。是執行法院司法事務官於109年7月22日駁回其異議
    （下稱原處分），自無違誤。抗告人據此聲明異議，自乏所
    據，原裁定維持司法事務官原處分，駁回其異議，洵屬正當
    。再者，執行法院並非受理對許可強制執行之裁定提起抗告
    之受訴法院，本件若有裁定停止執行之必要，抗告人應依強
    制執行法第18條第2 項規定，另向受訴法院聲請裁定停止執
    行，並於獲准後依裁定提供確實擔保，自應由抗告人另向受
    訴法院提出聲請。抗告人既未提出業經法院准予停止執行之
    裁定及已依該裁定提供確實擔保之證明，自無停止執行之事
    由，則執行法院依系爭執行名義予以執行，自無違誤。抗告
    人仍執陳詞，指摘原裁定不當，聲明廢棄，為無理由，應予
    駁回。
四、據上論結，本件抗告為無理由，爰裁定如主文。
中　　華　　民　　國　　109 　年　　10　　月　　30　　日
                  民事第十三庭
                    審判長法  官  邱景芬
                          法  官  林純如
                          法  官  柯雅惠
正本係照原本作成。
本裁定除以適用法規顯有錯誤為理由外，不得再抗告。如提起再
抗告，應於收受送達後10日內委任律師為代理人向本院提出再抗
告狀。並繳納再抗告費新臺幣１千元。
中　　華　　民　　國　　109 　年　　11　　月　　2 　　日
　　　　　　　　　　　　　書記官  陳欣怡